【裁判字號】    94,上易,2008
【裁判日期】    950214
【裁判案由】    贓物
【裁判全文】
臺灣高等法院刑事判決                94年度上易字第2008號
上  訴  人
即  被  告  丙○○
                    （另案執行中）
上列上訴人因贓物案件，不服臺灣板橋地方法院94年度易字第62
4號，中華民國94年9月29日第一審判決（起訴案號：臺灣板橋地
方法院檢察署94年度偵字第4056號），提起上訴，本院判決如下
：
    主  文
原判決撤銷。
丙○○無罪。
    理  由
一、公訴意旨略以丙○○前於民國85年間因違反肅清煙毒條例等
    案件，經本院判處有期徒刑4年確定，復於86年因肅清煙毒
    條例案件，經臺灣板橋地方法院判處有期徒刑3年2月確定，
    2罪接續執行於89年11月10日縮短刑期假釋出監，於93年9月
    17日縮刑期滿，假釋未經撤銷而以執行完畢論；詎猶不知悔
    改，明知姓名年籍不詳之人所交付序號0000000號之PDA（掌
    上型電腦）、序號00000000號之PDA（掌上傳訊王）、CANON
    牌數位相機各乙臺均係來路不明之贓物【PDA（掌上型電腦
    ）、數位相機各乙臺均係乙○○所有，於93年9月28日17時
    許，在新竹縣新竹市○○路88號7樓之2住處遭竊；PDA（掌
    上傳訊王）乙臺係甲○○所有，於93年11月7日11時許，在
    桃園縣龜山鄉○○村○○○路181巷17弄9號6樓住處遭竊】
    ，仍基於收受贓物之故意，於93年12月間某日，在不詳地點
    ，自不詳人士處收受之，旋將該等贓物寄放於陳家訓位於臺
    北縣板橋市○○路○段39號3樓住處內，嗣於94年3月1日20時
    許，在臺北縣板橋市○○路○段39號3樓為警查獲，並扣得上
    揭PDA（掌上型電腦）、PDA（掌上傳訊王）、數位相機各乙
    臺等，因認被告丙○○涉有刑法349條第1項收受贓物之罪嫌
    。
二、按犯罪事實應依證據認定之，無證據不得推定其犯罪事實，
    又不能證明被告犯罪者，應諭知無罪之判決，刑事訴訟法第
    154條、第301條第1項分別定有明文。次按事實之認定，應
    憑證據，如未能發現相當證據，或證據不足以證明，自不能
    以推測或擬制之方法，為裁判基礎，最高法院40年台上字第
    86號判例參照。又認定犯罪事實，所憑之證據，雖不以直接
    證據為限，間接證據亦包括在內，然無論直接或間接證據，
    其為訴訟上之證明，須於通常一般之人均不致於有所懷疑，
    而得確信其為真實之程度者，始得據之為有罪之認定，倘其
    證明尚未達到此一程度，雖有合理性懷疑之存在時，尚無從
    為有罪之認定，此亦有最高法院76年台上字第4986號判例可
    資參照，且認定不利於被告之事實，須依積極證據，苟積極
    證據不足為不利於被告事實之認定時，即應為有利於被告之
    認定，更不必有何有利之證據，最高法院30年上字第816號
    判例亦著有明文可資參照，本件訊據被告丙○○堅決否認有
    何前揭之犯行，辯稱我確實沒有交付贓物給陳家訓，他所述
    不實，我沒有收受贓物等，按前揭之序號0000000號PDA（即
    掌上型電腦）、CANON牌數位相機各一台均係乙○○所有，
    於93年9月28日下午五時許，在新竹縣新竹市○○路88號7樓
    之2住處遭竊；而序號00000000號PDA（即掌上傳訊王）一台
    ，則係甲○○所有，於93年11月7日上午11時許，在桃園縣
    龜山鄉○○村○○○路181巷17弄9號6樓住處遭竊等情，雖據
    被害人乙○○、甲○○於警詢中指述綦詳，並有贓物認領保
    管單二紙附卷可稽，惟查前揭之物是否被告所竊取，或收受
    或故買自何人等並無積極之事證足資證明，已不足以認定被
    告有收受贓物之行為，又證人陳家訓於原審審理時雖證稱前
    揭物品係被告於93年12月某日，持往其位於臺北縣板橋市○○路○段39號3樓租屋處寄藏等，惟證人陳家訓此部分之所述
    ，並無積極之事證足資證明其所述與事實相符，已難證明前
    揭之物品確係被告交付而來，亦不足以證明前揭之物品係被
    告所竊取，或有收受或故買贓物之情事，況證人陳家訓於警
    訊時稱相機係93年10月間，由其與被告二人在台北縣板橋市
    侵入別人住宅內所竊得，另PDA掌上傳訊王是丙○○於93年
    10月間在不詳住所竊得之後，再寄放在我家、二台PDA掌上
    傳訊王是丙○○寄放在我家（見94年度偵字第4056號卷第12
    頁、第14頁），於檢察官偵查時稱PDA及照相機是丙○○拿
    來的，約一年前拿來的（見94年度偵字第4056號卷第62頁）
    （按當時訊問之時間為94年3月2日，依證人陳家訓所述，則
    被告拿前揭之物至其處係在93年3月2日前，惟被害人乙○○
    所述其失竊係於93年9月28日，被害人甲○○所述其失竊係
    於93年11月7日，顯然被告不可能於被害人失竊前揭物品前
    即交付前揭物品予陳家訓），於檢察事務官訊問時稱PDA、
    相機是在跳蚤市場買的、「問：PDA、相機之前開庭說是丙○○寄放的？答：我忘記了，（後改稱）是丙○○寄放的，
    是93年12月間寄放的，是拿到板橋市○○路的家裡寄放的，
    這些可能是丙○○偷的」（見94年度偵字第4056號卷第84
    頁），前後所述不一，又無積極之事證足資證明其所述之一
    與事實相符，是證人陳家訓此之所述，已不足認定其被查獲
    之前揭之物係來自於被告，更不足以證明前揭之物是被告所
    竊取，或收受或故買自何人等，此外，復查無其他積極證據
    足以證明被告確有公訴人所指之收受贓物之犯行，揆諸前揭
    最高法院判例之要旨，被告之犯罪自屬不能證明，自應為無
    罪之判決。
三、原審審理結果據以論罪科刑固非無見，惟本件僅證人陳家訓
    前後不一之證詞，復無積極之事證足資證明其所述之一與事
    實相符，尚難以證人陳家訓前後不一之證詞即認被告涉有前
    揭起訴之犯行，被告就此提起上訴，指摘原判決不當，尚非
    無理由，應由本院將原判決撤銷，而為被告無罪之諭知。
據上論斷，應依刑事訴訟法第369條第1項前段、第364條、第301
條第1項判決如主文。
本案經檢察官洪泰文到庭執行職務。
中    華    民    國    95    年    2     月    14    日
                  刑事第七庭  審判長法  官  陳正雄
                                    法  官  黃金富
                                    法  官  許宗和
以上正本證明與原本無異。
不得上訴。
                                    書記官  沈秀容
中    華    民    國    95    年    2     月    20    日


司法院資訊處製作；財團法人民間司法改革基金會備份。
